【裁判字號】    95,訴,2749
【裁判日期】    951116
【裁判案由】    準強盜
【裁判全文】
臺灣臺中地方法院刑事判決              95年度訴字第2749號
公  訴  人  臺灣臺中地方法院檢察署檢察官
被      告  甲○○
                    國民
                    （現於臺灣臺中看守所附設勒戒所）
指定辯護人  本院公設辯護人丁○○
上列被告因準強盜案件，經檢察官提起公訴（九十五年度偵字第
一六七七六號），本院判決如下：
    主    文
甲○○攜帶兇器竊盜，因防護贓物、脫免逮捕，而當場施以強暴
，處有期徒刑伍年。扣案一字型螺絲起子壹支，沒收。
    事    實
一、甲○○曾犯傷害致死、搶奪罪，經臺灣高等法院臺中分院及
    本院分別判處有期徒刑七年八月、五月，定應執行有期徒刑
    七年十月確定，於民國九十五年一月三日縮短刑期假釋出監
    （縮刑期滿日為九十七年十一月九日，故不構成累犯）。竟
    不知謹慎行事，意圖為自己不法之所有，於九十五年七月二
    十七日下午四時三十分許（起訴書誤載為五十分許），攜帶
    其所有足供兇器使用之一字型螺絲起子一支，進入臺中縣霧
    峰鄉○○路二七六之六號房屋內（侵入住宅部分未據告訴）
    ，竊取乙○○所有之富士牌相機一台、金戒指一只、Ｋ金手
    鍊一條、現金新臺幣（下同）一萬零二百元、舊臺幣四張、
    外幣一張等物（業據領回）。得手後由後門防火巷欲離去之
    際，乙○○偕同其姊林靖華正巧返家發覺並追逐甲○○至巷
    口，因甲○○欲發動停放該處未懸掛車牌之機車，乃遭乙○
    ○阻止，乙○○並拉住機車鑰匙，甲○○為脫免逮捕，遂以
    口咬傷乙○○手指、背部等處，造成乙○○受背部擦傷、右
    手第二、三、五指開放性傷口之傷害（傷害部分未據告訴）
    ，嗣乙○○與林靖華將甲○○壓制在地，由鄰居報警逮捕甲
    ○○，並自甲○○身上起出其所攜帶足供兇器使用之一字型
    螺絲起子一支。
二、案經臺中縣警察局霧峰分局報告臺灣臺中地方法院檢察署檢
    察官偵查起訴。
    理    由
一、上揭犯罪事實，業據被告甲○○於警詢、偵查中及本院審理
    時坦承不諱，核與被害人乙○○、及證人林靖華於警詢中指
    訴及被害人乙○○於本院準備程序時證述之情節均相符，並
    有臺中縣警察局霧峰分局萬豐派出所警員職務報告書、扣押
    筆錄、扣押物品目錄表、贓物認領保管單、刑案現場測繪圖
    、被害人乙○○本堂澄清醫院診斷證明書各一份及現場照片
    十六幀附卷可稽，復有一字型螺絲起子一支扣案可資佐證，
    足見被告之自白與事實相符，堪以採信。從而，本件事證業
    臻明確，被告犯行洵堪認定，應依法論科。
二、按刑法第三百二十一條第一項第三款之攜帶兇器竊盜罪，係
    以行為人攜帶兇器竊盜為其加重條件，此所謂兇器，其種類
    並無限制，凡客觀上足對人之生命、身體、安全構成威脅，
    具有危險性之兇器均屬之，且祇須行竊時攜帶此種具有危險
    性之兇器為已足，並不以攜帶之初有行兇之意圖為必要，最
    高法院七十九年臺上字第五二五三號判例要旨可資參照。次
    按刑法第三百二十九條所謂當場，不以實施竊盜搶奪者尚未
    離去現場為限，即已離去盜所而尚在他人跟蹤追躡中者，仍
    不失為當場；所謂施強暴或脅迫，只須有此行為即足，並不
    以致使被害人不能抗拒為必要，此與強盜罪係以強暴、脅迫
    等手段，致使被害人不能抗拒為構成要件者不同；且按拉扯
    、扭打，即係當場強暴行為之實施，有最高法院二十八年上
    字第一九八四號判例、最高法院九十一年度臺上字三七四六
    號、八十六年度臺上字第三二八○號、八十九年度臺上字第
    二五六四號判決要旨足資參照。另按刑法準強盜罪，係以竊
    盜或搶奪為前提，在脫免逮捕之情形，其竊盜或搶奪既遂者
    ，即以強盜既遂論，亦有最高法院六十八年臺上字第二七七
    二號判例意旨可參。再刑法第三百三十條之強盜罪，不僅指
    自始犯同法第三百二十八條之強盜罪而言，即同法第三百二
    十九條之準強盜罪，亦包括之，故犯準強盜罪而有該法第三
    百二十一條第一項各款情形之一，自應依第三百三十條論處
    。
三、查扣案之一字型螺絲起子質硬型尖，為足以殺傷人生命、身
    體之器械，顯為具有危險性之兇器。是被告甲○○攜帶上開
    兇器，進入被害人乙○○房屋內竊盜之行為，及被告竊盜後
    ，為脫免逮捕，當場對被害人乙○○及證人林靖華施以強暴
    行為，並造成被害人乙○○受有傷害（傷害部分未據告訴）
    ，核被告所為係犯刑法第三百二十九條準強盜罪而有同法第
    三百二十一條第一項第三款之情形，應論以刑法第三百三十
    條第一項之加重準強盜罪（最高法院著有四十二年臺上字第
    五二三號判例意旨可參）。另公訴人就被告前開加重準強盜
    犯行，原起訴被告係犯刑法第三百二十九條準強盜罪，嗣於
    九十五年十一月二日經蒞庭檢察官本於檢察一體當庭更正起
    訴法條為刑法第三百三十條第一項之加重準強盜罪，是本院
    自無庸變更起訴法條。惟考以被告一時失慮，致觸刑章，而
    被告所施強暴行為亦僅徒手傷害被害人乙○○，且乙○○之
    傷勢尚屬輕微，被告並無其他嚴重暴行，及其竊得財物價值
    亦非巨額，復於本院準備程序時向被害人乙○○道歉，暨被
    害人乙○○事後已領回全部財物，並於本院準備程序表示願
    意原諒被告等一切情狀，倘處以法定本刑之最低刑即七年有
    期徒刑，尚屬過重，是本案情輕法重，在客觀上足以使人心
    生同情，被告犯罪情狀顯堪憫恕，爰依刑法第五十九條之規
    定酌減其刑。爰審酌被告年紀尚輕，不思奮發向上，循正途
    牟取財物維生，反而企圖不勞而獲，竊取他人財物，實有不
    該，並為脫免逮捕而對他人施以強暴行為，對社會治安影響
    甚鉅，暨考其犯罪動機、目的、手段、被害人所受損害及被
    告犯後態度等一切情狀，量處如主文所示之刑，以示懲儆。
四、至扣案之一字型螺絲起子一支，為被告所有且係供犯加重準
    強盜罪所用之物，業據其供明在卷，依刑法第三十八條第一
    項第二款規定，併予宣告沒收。
據上論斷，應依刑事訴訟法第二百九十九條第一項前段，刑法第
三百三十條第一項、第五十九條、第三十八條第一項第二款，判
決如主文。
本案經檢察官丙○○到庭執行職務
中    華    民    國    95    年    11    月    16    日
                  刑事第四庭    審判長法  官  林宜民
                                      法  官  許惠瑜
                                      法  官  林學晴
上正本證明與原本無異。
如不服本判決，應於送達後十日內向本院提出上訴狀（須附繕本
），上訴於台灣高等法院台中分院。
                                      書記官  張雅慧
中    華    民    國    95    年    11    月    16    日
附錄本案論罪科刑法條全文：
刑法第三百二十一條：
犯竊盜罪而有左列情形之一者，處六月以上、五年以下有期徒刑
：
一  於夜間侵入住宅或有人居住之建築物、船艦或隱匿其內而犯
    之者。
二  毀越門扇、牆垣或其他安全設備而犯之者。
三  攜帶兇器而犯之者。
四  結夥三人以上而犯之者。
五  乘火災、水災或其他災害之際而犯之者。
六  在車站或埠頭而犯之者。
前項之未遂犯罰之。
刑法第三百二十九條：
竊盜或搶奪，因防護贓物、脫免逮捕或湮滅罪證，而當場施以強
暴脅迫者，以強盜論。
刑法第三百三十條：
犯強盜罪而有第三百二十一條第一項各款情形之一者，處七年以
上有期徒刑。
前項之未遂犯罰之。


司法院資訊處製作；財團法人民間司法改革基金會備份。
